臺灣臺南地方法院臺南簡易庭民事判決
109年度南簡字第1492號  
原      告  宋世源
被      告  陳志堅
訴訟代理人  劉庭瑋
上列當事人間確認本票債權不存在事件，本院於民國110年3月30
日言詞辯論終結，判決如下：
    主　　  文
確認被告持有如附表所示本票債權不存在。
訴訟費用由被告負擔。
    事實及理由
一、原告主張：其與訴外人比撒列科技興業有限公司（下稱比撒
　　列公司）簽立合作協議書（下稱系爭協議書）後，因比撒列
    公司遲未代墊設備稅金等問題而破局，設備廠商即訴外人康
    能仕科技有限公司（下稱康能仕公司）並通知於民國109年2
    月24日搬走設備，詎比撒列公司竟要求原告先簽發本票才能
    搬走設備，原告只好簽發如附表所示本票3紙（以下合稱系
    爭本票）交付被告；被告於聲請裁定強制執行時主張原告因
    借款而簽發系爭本票，自應就兩造間有借貸合意及交付借款
    之事實負舉證責任；兩造間就系爭本票實無任何對價關係存
    在等語。並聲明：確認被告持有系爭本票債權不存在。
二、被告則以：原告與比撒列公司合資關係無法繼續後，比撒列
    公司即請原告分擔前期支出，原告才簽發系爭本票交付被告
    ，以支付應分攤金額新臺幣（下同）180,000元，非如原告
    所述無基礎原因關係存在；這是商業上的條件交換而非脅迫
    ；聲請狀內記載「借款關係」部分則屬誤載而應予更正等語
    ，資為抗辯。並聲明：原告之訴駁回。
三、兩造不爭執事實
　㈠原告與比撒列公司簽立系爭協議書後因費用負擔等問題而破
    局，設備廠商即康能仕公司並通知於109年2月24日搬走設備
    。
　㈡比撒列公司因費用分擔問題要求原告簽發系爭本票清償，原
    告因而簽發系爭本票交付被告收執。系爭本票係原告與比撒
    列公司爭執費用分擔而簽發，非如被告於聲請裁定強制執行
    時所述因借款而簽發。
四、兩造間爭執事項
　㈠被告持有系爭本票是否有基礎原因關係存在？
　㈡原告請求確認被告持有系爭本票債權不存在，有無理由？
五、本院得心證理由
　㈠票據債務人不得以自己與發票人或執票人之前手間所存抗辯
    之事由對抗執票人；票據法第13條前段定有明文。惟若票據
    債務人以自己與執票人間所存抗辯事由對抗執票人，則仍非
    法所不許。當票據基礎原因關係確立後，法院就此項原因關
    係進行實體審理時，當事人於該原因關係是否有效成立或已
    否消滅等事項有所爭執，即應適用各該法律關係之舉證責任
    分配原則，而非均令票據債務人負舉證責任。
　㈡原告與比撒列公司簽立系爭協議書後因費用負擔等問題而破
    局，嗣原告因比撒列公司要求分擔已支出費用而簽發系爭本
    票交付被告收執等事實，為兩造所不爭執，堪以認定。準此
    可知，被告持有系爭本票的基礎原因關係應為其對原告得請
    求分擔費用的請求權。依民事訴訟法第277條前段規定及上
    述說明，被告就此有利於己之原因關係事實，應負舉證責任
    。倘若被告未能先舉證證明得請求分擔金額為何，即無法認
    定被告持有系爭本票的基礎原因關係存在。
　㈢被告雖稱：「經協議後，原告應分擔18萬元，故原告才會簽
    發系爭三紙本票」（見本院卷第27頁）等語，惟原告既然陳
    稱：「我從頭到尾都認為有些費用不應該由我分擔，但當時
    我不簽本票，被告就不讓我搬走設備，所以我只好簽發系爭
    三紙本票」（見本院卷第28頁、第30頁至第31頁）而否認有
    該項協議存在，被告自應先就有該協議存在負舉證責任。然
    被告迄至言詞辯論終結為止均未提出足資證明之證據，本院
    當無法率認有上述協議存在（即原告與比撒列公司協議原告
    應分擔金額為180,000元，並由原告以被告為受款人而簽發
    交付系爭本票作為清償）。被告復未提出其他證據證明得請
    求原告分擔之金額為何，本院自亦難逕信被告持有系爭本票
    的基礎原因關係（即被告有可以請求原告分擔費用180,000
    元的請求權）存在。此抗辯事由存在於兩造間，故原告得據
    以對抗被告。
六、從而，原告請求確認被告持有系爭本票債權不存在，為有理
    由，應予准許。
七、訴訟費用負擔之依據：民事訴訟法第78條。
中　　華　　民　　國　　110 　年　　4 　　月　　13　　日
                  臺灣臺南地方法院臺南簡易庭
　　　                        法  官　陳谷鴻　　　
以上正本證明與原本無異。   
如不服本判決，應於判決送達後20日內，向本院提出上訴狀並表
明上訴理由，如於本判決宣示後送達前提起上訴者，應於判決送
達後20日內補提上訴理由書（須附繕本）。如委任律師提起上訴
者，應一併繳納上訴審裁判費。
中　　華　　民　　國　　110 　年　　4 　　月　　13　　日
                              書記官 曾盈靜   　　　　　
【附表】
票據號碼 票面金額 發票人 受款人 發票日 到期日 CH360352 60,000元 宋世源 陳志堅 109年2月24日 109年7月15日 CH360354 60,000元 宋世源 陳志堅 109年2月24日 109年9月15日 CH360356 60,000元 宋世源 陳志堅 109年2月24日 109年11月15日